臺灣臺中地方法院刑事判決
111年度交簡上字第119號
上  訴  人  臺灣臺中地方檢察署檢察官
被      告  廖家鋐


上列上訴人因被告公共危險案件，不服本院111年度交簡字第105
號於中華民國111年2月25日所為之第一審刑事簡易判決（原提起
公訴案號：110年度偵字第22687號），提起上訴，本院管轄第二
審之合議庭判決如下：
    主    文
原判決撤銷。
廖家鋐駕駛動力交通工具而吐氣所含酒精濃度達每公升零點二五
毫克以上，處有期徒刑參月，如易科罰金，以新臺幣壹仟元折算
壹日。
    犯罪事實
一、廖家鋐於民國110年5月3日下午5許時起至同日下午5時15分
    許止，在臺中市○○區○○路00號公司內，飲用保力達酒類後，
    竟不顧大眾通行之安全，仍基於酒後駕駛動力交通工具之犯
    意，隨即騎乘車牌號碼000-0000號普通重型機車上路，於同
    日下午5時43分許，沿臺中市大里區忠孝路由北往南方向行
    駛，行經臺中市大里區中山路與東湖路168巷交岔路口附近
    時，適有張淑英騎乘車牌號碼000-000號普通重型機車，沿
    臺中市大里區東湖路168巷由南往北方向駛至該處，廖家鋐
    見狀煞避不及，雙方發生碰撞，致張淑英人車在地，並受有
    左側近端脛骨粉碎性骨折、四肢多處擦挫傷等傷害（所涉過
    失傷害部分，業經張淑英撤回告訴，由本院以110年度交易
    字第1281號為公訴不受理判決），嗣警據報前往處理，於同
    日晚間6時7分許，測得廖家鋐吐氣所含酒精濃度達每公升0.
    23毫克，經回溯其騎車之始，吐氣所含酒精濃度達每公升0.
    28毫克【計算式：0.0628×52÷60＋0.23≒0.28（小數點第2位
    以下四捨五入）】，始悉上情。　　　　
二、案經臺中市政府警察局霧峰分局報告臺灣臺中地方檢察署檢
    察官偵查起訴。
    理    由
一、上揭犯罪事實，業據被告廖家鋐於警詢、偵查於本院準備程
    序、審理時坦承不諱，核與證人張淑英於警詢及偵查中證述
    之情節大抵相符，並有職務報告書、霧峰分局成功派出所道
    路交通事故當事人酒精測定紀錄表、臺中市政府警察局舉發
    違反道路交通管理事件通知單、臺中市政府警察局霧峰分局
    道路交通事故現場圖及道路交通事故調查報告表㈠㈡、亞洲大
    學附設醫院診斷證明書、現場照片在卷可佐，足認被告之自
    白與事實相符，堪以採信。從而，本案事證明確，其上揭犯
    行堪以認定，應依法論科。
二、論罪科刑：
　㈠被告行為後，刑法第185條之3第1項於111年1月28日修正公布
    ，並於同年月30日施行。修正前刑法第185條之3第1項規定
    ：「駕駛動力交通工具而有下列情形之一者，處2年以下有
    期徒刑，得併科20萬元以下罰金：一、吐氣所含酒精濃度達
    每公升零點二五毫克或血液中酒精濃度達百分之零點零五以
    上。二、有前款以外之其他情事足認服用酒類或其他相類之
    物，致不能安全駕駛。三、服用毒品、麻醉藥品或其他相類
    之物，致不能安全駕駛。」修正後該條項則規定：「駕駛動
    力交通工具而有下列情形之一者，處3年以下有期徒刑，得
    併科30萬元以下罰金：一、吐氣所含酒精濃度達每公升零點
    二五毫克或血液中酒精濃度達百分之零點零五以上。二、有
    前款以外之其他情事足認服用酒類或其他相類之物，致不能
    安全駕駛。三、服用毒品、麻醉藥品或其他相類之物，致不
    能安全駕駛。」經比較新舊法結果，修正後之規定提高法定
    刑上限，並未較有利於被告，依刑法第2條第1項前段規定，
    自應適用被告行為時法即修正前刑法第185條之3第1項第1款
    之規定論處。
  ㈡核被告所為，係犯修正前刑法第185條之3第1項第1款之駕駛
    動力交通工具而吐氣所含酒精濃度達每公升0.25毫克以上之
    罪。
　㈢檢察官補充理由書雖提出被告之全國刑案資料查註表、福建
    金門地方法院106年度易字第51號刑事判決（本院簡上卷第4
    5至57頁），認被告前因詐欺案件，於107年12月18日易科罰
    金執行完畢，構成累犯，應依刑法第47條第1項規定加重其
    刑，固非無見。惟檢察官並未具體指出被告所犯前後數罪間
    所犯各罪之性質異同、前案徒刑之執行完畢情形、再犯之原
    因、主觀犯意所顯現之惡性及其反社會性等各項情狀，俾本
    院綜合判斷被告有無因加重本刑致生所受刑罰超過其所應負
    擔罪責之情形，以裁量是否加重其刑，更遑論倘單純從本案
    與被告前揭構成累犯之前案案由觀之，其罪質應屬有別，行
    為態樣互殊，尚難說服本院僅以被告有前述經徒刑執行完畢
    5年內再犯本案之事實，即應依刑法第47條第1項規定加重其
    刑，經綜合審酌上情，爰裁量不予加重其刑。然就被告上述
    已構成累犯之前案科刑及執行完畢紀錄，仍得作為本院依刑
    法第57條第5款「犯罪行為人之品行」而予以負面評價之科
    刑審酌資料，俾就被告所應負擔之罪責情形予以充分評價（
    最高法院刑事大法庭110年度台上大字第5660號裁定意旨參
    照）。
三、檢察官上訴意旨略以：被告行為後，刑法第185條之3第1項
    第1款業於111年1月28日經總統公布修正施行，並自同年月3
    0日起生效，經比較修正前後之法律，新法提高法定刑及罰
    金刑上限，是本案經新舊法比較之結果，自應適用被告行為
    時之法律即修正前之第185條之3第1項第1款對被告較為有利
    ，原審判決疏未新舊法比較。另出具補充理由書，認被告所
    為構成累犯，應依刑法第47條第1項規定加重其刑等語。
四、撤銷改判及量刑之說明：　　
  ㈠原審認被告犯罪事證明確，予以論罪科刑，固非無見。惟原
    判決未注意被告上開行為後法律變更之情形，以致未為比較
    新舊法規定，逕行適用裁判時法論處，其法律適用自有違誤
    ，是檢察官上訴意旨指謫及此，為有理由。而檢察官另認本
    案構成累犯，應依刑法第47條第1項規定加重其刑等語，則
    無理由，詳如上述。惟原判決既有上開可議之處，本院自應
    予撤銷改判。 
  ㈡爰審酌：㈠被告無視法律禁止酒後騎車之禁令，明知自己飲酒
    後，精神狀態已受相當影響，僅圖一己往來交通之便，率爾
    騎車上路，並發生交通事故，顯危及自身暨其他道路使用人
    之人身安全，行為殊值非難之犯罪情節；㈡被告前有詐欺案
    件經法院論罪科刑及執行完畢紀錄，有臺灣高等法院被告前
    案紀錄表可參，素行非佳；㈢被告自陳之教育程度、職業、
    家庭經濟狀況（本院簡上卷第94至95頁）；㈣被告坦承犯行
    之犯後態度等一切情狀，量處如主文所示之刑，併諭知易科
    罰金之折算標準，以示懲儆。
據上論斷，應依刑事訴訟法第455條之1第1項、第3項、第369條
第1項前段、第364條、第299條第1項前段，判決如主文。
本案經檢察官張容姍提起公訴，檢察官郭逵提起上訴，檢察官王
宜璇到庭執行職務。
中　　華　　民　　國　  111  　年　　8  　月　　18　　日
                  刑事第十二庭  審判長法　官　廖慧娟
                                      法　官　何紹輔
                                      法　官　黃震岳
以上正本證明與原本無異。
不得上訴。
                                      書記官  張峻偉
中　　華　　民　　國　  111  　年　　8  　月　　18　　日

附錄本判決論罪科刑之法條：
修正前中華民國刑法第185條之3
駕駛動力交通工具而有下列情形之一者，處2年以下有期徒刑，
得併科20萬元以下罰金：
一、吐氣所含酒精濃度達每公升零點二五毫克或血液中酒精濃度
    達百分之零點零五以上。
二、有前款以外之其他情事足認服用酒類或其他相類之物，致不
    能安全駕駛。
三、服用毒品、麻醉藥品或其他相類之物，致不能安全駕駛。
因而致人於死者，處3年以上10年以下有期徒刑；致重傷者，處1
年以上7年以下有期徒刑。
曾犯本條或陸海空軍刑法第54條之罪，經有罪判決確定或經緩起
訴處分確定，於五年內再犯第1項之罪因而致人於死者，處無期
徒刑或5年以上有期徒刑；致重傷者，處3年以上10年以下有期徒
刑。